【裁判字號】    98,審訴,3430
【裁判日期】    981030
【裁判案由】    毒品危害防制條例
【裁判全文】
臺灣高雄地方法院刑事判決            98年度審訴字第3430號
公  訴  人  臺灣高雄地方法院檢察署檢察官
被      告  甲○○
上列被告因毒品危害防制條例案件，經檢察官提起公訴（98年度
毒偵字第3784號），本院判決如下：
    主  文
本件管轄錯誤，移送於臺灣屏東地方法院。
    理  由
一、按案件由犯罪地或被告之住所、居所或所在地之法院管轄；
    ，無管轄權之案件，應諭知管轄錯誤之判決，並同時諭知移
    送於管轄法院；刑事訴訟法第302 條至第304 條之判決，得
    不經言詞辯論為之，刑事訴訟法第5 條第1 項、第304 條、
    第307 條分別定有明文。又所謂犯罪地，參照刑法第4 條之
    規定，解釋上自應包括行為地與結果地兩者而言。所謂被告
    所在地，係指其身體所在之地，並以起訴時即該案件繫屬於
    法院時為準，至其所在之原因，無論自由與強制，皆所不問
    （最高法院48年臺上字第837 號、72年臺上字第5894號刑事
    判例意旨、87年度臺非字第370 號刑事判決意旨參照）。
二、檢察官起訴意旨略以：被告甲○○前於民國90年間因施用毒
    品案件，經臺灣屏東地方法院以90年度毒聲字第號裁定送觀
    察、勒戒後，認無繼續施用毒品傾向，經臺灣屏東地方法院
    檢察署以90年度毒偵字第1284號為不起訴處分確定，復於97
    年間因施用毒品案件，經上開法院以97年度毒聲字第357 號
    裁定送觀察、勒戒後，於98年2 月18日認無繼續施用毒品傾
    向出監，並經上開檢察署以98年度毒偵緝字第5 號為不起訴
    處分確定，又於93至95年間分別因偽造文書、竊盜等案件，
    分別經上開法院及臺灣高等法院高雄分院以93年度訴字第5
    號、93年度上訴字第423 號判處有期徒刑3 月、7 月、6 月
    及7 月確定，並定應執行有期徒刑2 年2 月確定，於96年8
    月6 日入監，97年1 月4 日縮短刑期執完，翌日（即5 日）
    出監。竟不知悔改，基於施用第一級毒品海洛因之犯意，於
    98年（起訴書誤載為97年）5 月18日中午12時許，在其上開
    住處，先以針筒注射之方式，施用海洛因1 次，復基於施用
    第二級毒品甲基安非他命之犯意，於上開時間、地點，以將
    甲基安非他命置於玻璃球內加熱以口、鼻吸食煙霧之方式，
    施用甲基安非他命1 次，嗣於98年5 月20日上午10時許，在
    高雄縣美濃鎮○○街與龜山街為警攔檢，經甲○○同意採取
    尿液分別送臺灣檢驗科技股份有限公司檢驗，結果呈安非他
    命、可待因、嗎啡均呈陽性反應，因認被告甲○○涉犯毒品
    危害防制條例第10條第1 項、第2 項施用第一、二級毒品罪
    嫌。
三、本院依據起訴意旨記載及檢察官所附卷證資料依職權調查結
    果：
  (一)有關犯罪行為地及結果地部分，起訴書犯罪事實係記載：被
    告於97年（應更正為98年）5 月18日中午12時許，在其上開
    住處，施用第一級毒品海洛因1 次等語。是就起訴書所記載
    之犯罪事實，並參以被告甲○○於警詢、偵訊中自白：其係
    於98年5 月18日中午12時在自宅住處（戶籍地）施用毒品等
    語（見警卷第2 頁、偵卷第8 頁）及卷內現存證據資料，僅
    能證明被告於被查獲前，在屏東地區犯本罪，上開地點屬臺
    灣屏東地方法院管轄，而非本院管轄區域。
  (二)有關被告甲○○住居所及所在地部分，查被告於97年1 月29
    日起，即設籍並居住在屏東縣屏東市○○路405 巷100 弄3
    之6 號，業據被告於警詢、偵查中供陳明確（見警卷第1 頁
    、偵卷第8 頁）及其戶役政資料在卷可參，顯見被告之住、
    居所，並非在本院管轄之高雄地區。而有關被告甲○○所在
    地部分，本件檢察官於98年8 月4 日起訴並於98年8 月31日
    繫屬本院（見本院審訴卷第1 頁右上角收狀戳章），既被告
    所在地係指案件繫屬於法院時其身體所在之地，斯時，被告
    並未於本院轄區所在之臺灣高雄看守所、臺灣高雄監獄或臺
    灣高雄第二監獄羈押或執行，此有臺灣高等法院在監在押全
    國紀錄表在卷可稽，此外，並無證據顯示被告甲○○於案件
    繫屬於本院當時係在本院所屬轄區。依卷證資料顯示被告短
    暫曾在本院轄區之時間，僅為98年5 月20日在高雄縣美濃鎮
    ○○街與龜山街口為警查獲後，於當日11時40分至11時52分
    在高雄縣警察局旗山分局龍肚派出所接受詢問之期間，然而
    上開短暫停留本院時間，並不能因此使本院取得本件管轄權
    限。
五、綜上，本件起訴繫屬本院之時，被告甲○○之犯罪地、住所
    、居所及所在地，均係在臺灣屏東地方法院之管轄區域，俱
    非本院所能管轄，檢察官自不能以本件係經高雄縣政府警察
    局旗山分局查獲並移請臺灣高雄地方法院檢察署偵辦，且被
    告於偵查中曾短暫身處本院轄區，即認本院因而擁有管轄權
    ，則檢察官向本院起訴，揆諸前開說明，自有未合，爰不經
    言詞辯論，逕為諭知管轄錯誤之判決，並移送於有管轄權之
    臺灣屏東地方法院。
據上論斷，應依刑事訴訟法第304 條、第307 條，判決如主文。
中    華    民    國    98    年    10    月    30    日
                  刑事第十庭  審判長法  官  孫啟強
                                    法  官  呂明燕
                                    法  官  曾子珍
以上正本證明與原本無異。
如不服本判決應於收受判決後10日內向本院提出上訴書狀，並應
敘述具體理由。其未敘述上訴理由者，應於上訴期間屆滿後20日
內向本院補提理由書( 均須按他造當事人之人數附繕本) 「切勿
逕送上級法院」。
中    華    民    國    98    年    10    月    30    日
                                    書記官  李承悌


司法院資訊處製作；財團法人民間司法改革基金會備份。
